【裁判字號】    95,訴,1088
【裁判日期】    951212
【裁判案由】    毒品危害防制條例
【裁判全文】
臺灣臺北地方法院刑事判決              95年度訴字第1088號
公  訴  人  臺灣臺北地方法院檢察署檢察官
被      告  甲○○
                    （另案臺灣桃園監獄受刑中）
上列被告因毒品危害防制條例案件，經檢察官提起公訴（95年度
毒偵字第1089號），被告於本院準備程序進行中，就被訴事實為
有罪之陳述，經本院告知簡式審判程序意旨，並聽取公訴人及被
告之意見後，本院合議庭裁定依簡式審判程序審理，判決如下：
    主  文
甲○○施用第一級毒品，累犯，處有期徒刑拾月，扣案之第一級
毒品海洛因壹包（淨重零點四三公克，空包裝重零點六二公克）
沒收銷燬之；又施用第二級毒品，累犯，處有期徒刑陸月，扣案
之第二級毒品安非他命參包（含袋重三點六公克，淨重二點五公
克）沒收銷燬之；應執行有期徒刑壹年參月，扣案之第一級毒品
海洛因壹包（淨重零點四三公克，空包裝重零點六二公克）、第
二級毒品安非他命參包（含袋重三點六公克，淨重二點五公克）
均沒收銷燬之。
    事  實
一、甲○○於民國86年間，因違反麻醉藥品管理條例案件，嗣毒
    品危害防制條例通過後，就其施用毒品行為，經法院裁定送
    勒戒處所執行觀察、勒戒，於88年3月24日因無繼續施用傾
    向執行完畢出所後，由法院判決免刑確定；於91年間，又因
    施用毒品、贓物等案件，其中施用毒品部分，經法院裁定送
    勒戒處所執行觀察、勒戒，於91年3月13日因無繼續施用傾
    向執行完畢出所後，由臺灣板橋地方法院檢察署檢察官為不
    起訴處分確定，另贓物部分，則分經法院判處有期徒刑6月
    、6 月確定；於91年間，又因施用毒品案件，經檢察官提起
    公訴，並向法院聲請獲准裁定送戒治處所施以強制戒治，於
    93年1月9日因毒品危害防制條例修正而未執行完畢，其施用
    毒品部分，則經法院判處有期徒刑9月確定；於92年間，又
    因施用毒品案件，經法院判處有期徒刑5月確定；於93年間
    ，又因偽造文書案件，經法院判處有期徒刑5月確定；嗣前
    揭案件所處罪刑，經法院定應執行刑為2年3月；於93年1月9
    日，前揭強制戒治程序因法律修正終結後，接續執行所定之
    應執行刑，於95年1月19日，因縮短刑期而執行完畢出監。
二、甲○○因前揭施用毒品，分別經過觀察、勒戒及強制戒治，
    並判處罪刑入監執行完畢，猶不知悔改而另行起意，在前揭
    觀察勒戒執行完畢後5年內，即於95年4月8日凌晨零時許，
    駕駛其所使用之車牌號碼8020-ER號自用小客車，車停在臺
    北縣中和市某處，以在玻璃球製吸食器（業已丟棄而滅失）
    點火燃燒底部，吸食產生煙霧之施用方式，施用第二級毒品
    安非他命1次，又於同年月9日凌晨3時許，車停至臺北縣中
    和市○○路某處，以將第一級毒品海洛因摻入香煙內之方式
    ，施用海洛因1次；嗣於同日上午8時10分許，駕駛該車輛行
    經臺北市○○路70號前，為員警盤查時，因擔心遭查出其持
    有毒品，乃於員警知悉其施用第一級毒品、第二級毒品犯行
    前，即向員警自首而接受裁判，並自其背包中取交所有供己
    施用之海洛因1包（淨重0.43公克，空包裝重0.62公克）、
    安非他命3包（含袋重3.6公克，淨重2.5公克），嗣並自願
    返回警局採尿，經檢驗海洛因及安非他命均呈陽性反應，始
    悉上情。
三、案經臺北市政府警察局中山分局報告臺灣臺北地方法院檢察
    署檢察官偵查後起訴。
    理  由
一、上開施用第一級毒品海洛因、第二級毒品安非他命等事實，
    迭據被告甲○○於警詢及偵、審中坦承不諱；而被告於前揭
    時、地為警查獲，其所持有白色粉末1包、顆粒狀3包（含袋
    重3.6公克，淨重2.5公克），經警以毒品檢驗試劑初步鑑驗
    結果，分別呈海洛因、安非他命反應，而白色粉末1包部分
    ，經警送法務部調查局以化學呈色法、氣相層析質譜儀分析
    法檢驗結果，含第一級毒品海洛因成分（淨重0.43公克，空
    包裝重0.62公克），有警製自願受搜索同意書、扣押筆錄、
    扣押物品目錄表、毒品初步鑑驗報告書及照片、法務部調查
    局95年6月20日調科壹字第020008093號鑑定通知書等附卷可
    稽；而被告為警查獲時，經員警採集其尿液送檢驗結果，鴉
    片類及安非他命類藥物均呈陽性反應，有警製尿液檢體委驗
    單及臺灣檢驗科技股份有限公司95年4月27日濫用藥物尿液
    檢驗報告在卷足憑；綜上，足徵被告之自白確與事實相符。
    查被告有事實欄一所示因施用毒品行為經觀察勒戒執行完畢
    之紀錄，有臺灣高等法院被告前案紀錄表及在監在押全國紀
    錄表可按。是被告於前開觀察、勒戒執行完畢釋放後之5年
    內，再犯施用第一級毒品海洛因、第二級毒品安非他命之犯
    行，堪以認定。從而本件事證已臻明確，應依法論科。
二、被告行為後，刑法於民國94年2月2日修正公布，於95年7月1
    日施行。按行為後法律有變更者，適用行為時之法律，但行
    為後之法律有利於行為人者，適用最有利於行為人之法律，
    現行刑法第2條第1項定有明文。刑法第2條本身雖經修正，
    但刑法第2條既屬適用法律之準據法，本身尚無比較新舊法
    之問題，應一律適用裁判時之現行刑法第2條規定以決定適
    用之刑罰法律。又以本次刑法修正之比較新舊法，應就罪刑
    有關之共犯、未遂犯、想像競合犯、牽連犯、連續犯、結合
    犯，以及累犯加重、自首減輕暨其他法定加減原因（如身分
    加減）與加減例等一切情形，綜其全部罪刑之結果而為比較
    （最高法院95年度第8次刑庭會議決議參照）。茲就本件所
    應適用刑法條文比較適用臚列如下：
    (一)刑法第47條關於累犯之規定，將原「受有期徒刑之執行完
      畢，或受無期徒刑或有期徒刑一部之執行而赦免後，五年
      以內再犯有期徒刑以上之罪者為累犯，加重本刑至二分之
      一」之規定，修正為刑法第47條第1項「受徒刑之執行完
      畢，或一部之執行而赦免後，五年以內故意再犯有期徒刑
      以上之罪者為累犯，加重本刑至二分之一」。而本件被告
      前有如犯罪事實欄一所述之前案犯罪紀錄及執行情形，有
      臺灣高等法院被告全國前案紀錄表及在監在押全國紀錄表
      足憑，其於5年以內再故意犯本件有期徒刑以上之罪，不
      論依修正前刑法第47條或修正後之刑法第47條第1項之規
      定，均構成累犯，對被告而言並無有利或不利之情形。
    (二)刑法第51條第5款原規定：「數罪併罰，分別宣告其罪之
      刑，依左列各款定其應執行者：‧‧‧五、宣告多數有期
      徒刑者，於各刑中之最長期以上，各刑合併之刑期以下，
      定其刑期。但不得逾二十年」，修正後改為：「宣告多數
      有期徒刑者，於各刑中之最長期以上，各刑合併之刑期以
      下，定其刑期。但不得逾三十年。」，應以修正前之規定
      對被告較有利。
    (三)原刑法第62條有關自首之規定，係必減其刑，於修正後則
      改為得減輕其刑，自以修正前之規定較有利於被告。
    (四)刑法第11條原規定：「本法總則於其他法令有刑罰之規定
      者，亦適用之。但其他法令有特別規定者，不在此限。」
      ，後修正為：「本法總則於其他法律有刑罰或保安處分之
      規定者，亦適用之。但其他法律有特別規定者，不在此限
      。」，亦即為使法規範明確，將「法令」修正為「法律」
      以符合法律保留及罪刑法定原則，並就解釋上認為「有刑
      罰之規定」包含保安處分部分亦予以明文化，非屬法律之
      變更，而無新舊法比較問題，應逕適用修正後之刑法第11
      條規定。
    (五)綜上，經綜合比較之結果，並參諸前揭最高法院決議及修
      正後刑法第2條第1項前段、後段規定之從舊從輕原則，以
      舊刑法有利於被告，應一體適用舊刑法之規定，合先敘明
      。
三、按海洛因、安非他命分別為毒品危害防制條例第2條第2項第
    1款、第2款明定之第一級毒品及第二級毒品。是核被告所為
    ，係犯毒品危害防制條例第10條第1項之施用第一級毒品罪
    、同條第2項之施用第二級罪。被告持有第一、二級毒品海
    洛因及安非他命後，進而施用，其持有之低度行為應被其施
    用之高度行為所吸收，均不另論罪。查被告有事實欄一所示
    論罪科刑而執行完畢之紀錄，有臺灣高等法院被告全國前案
    紀錄表及在監在押全國紀錄表可按，其前受有期徒刑之執行
    完畢，於5年以內再犯本件最重本刑為有期徒刑以上之罪，
    各為累犯，應依刑法第47條規定，各加重其刑。又刑法第62
    條之所謂發覺，係指有偵查犯罪職權之公務員已知悉犯罪事
    實與犯罪之人而言，而所謂知悉，固不以確知其為犯罪之人
    為必要，但必其犯罪事實，確實存在，且為該管公務員所確
    知，始屬相當。如犯罪事實並不存在而懷疑其已發生，或雖
    已發生，而為該管公務員所不知，僅係推測其已發生而與事
    實巧合，均與已發覺之情形有別（最高法院75年臺上字第
    1634判例要旨參照）。而本件查獲毒品之過程，依卷附警製
    呈報單所載：發覺嫌疑人行跡可疑於是上前予以攔下盤查，
    欲檢查其黑色背包時，該嫌疑人主動自背包內起出一級毒品
    海洛因、二級毒品安非他命，將嫌疑人帶返所內，經偵訊後
    嫌疑人承認持有及吸食毒品等語，可知員警於被告自動取出
    其所持有之毒品前，並未發覺被告施用毒品犯行，被告主動
    供出犯行並接受裁判，按前所述，合於自首之要件，應依刑
    法第62條前段之規定，減輕其刑，併依同法第71條第1項之
    規定，先加後減之。爰審酌被告有如事實欄一所載因施用毒
    品犯行，分別經過觀察、勒戒及強制戒治程序，且經判處罪
    刑入監執行，猶不知悔改，再犯本件施用第一、二級毒品罪
    ，戕害自身身心健康甚鉅，惟念其於本院審理時坦承犯行，
    犯罪後之態度尚稱良好等一切情狀，分別量處如主文所示之
    刑，並定其應執行之刑，以資懲儆。至扣案之第一級毒品海
    洛因、第二級毒品安非他命，為查獲之毒品，而用以盛裝上
    開毒品所用之包裝袋，以現今所採行之鑑驗方式，包裝袋仍
    會殘留微量毒品而無法將之完全析離（法務部調查局93年9
    月19日調科壹字第09300113060號函參照），自應依毒品危
    害防制條例第18條第1項前段規定沒收並銷燬之。
據上論斷，應依刑事訴訟法第273條之1第1項、第299條第1項前
段，毒品危害防制條例第10條第1項、第2項、第18條第1項前段
，刑法第2條第1項前段、第11條前段，修正前刑法第51條第5款
、第9款、第10款、第47條、第62條，判決如主文。
本案經檢察官王志超到庭執行職務。
中    華    民    國    95    年    12    月    12    日
                  刑事第七庭    法  官  許泰誠
以上正本證明與原本無異。
如不服本判決，應於判決送達後10日內，向本院提出上訴狀。
                                書記官  劉麗英
中    華    民    國    95    年    12    月    12    日


司法院資訊處製作；財團法人民間司法改革基金會備份。
